【裁判字號】    97,訴,1331
【裁判日期】    970729
【裁判案由】    違反公司法等
【裁判全文】
臺灣臺北地方法院刑事判決              97年度訴字第1331號
    公  訴  人  臺灣臺北地方法院檢察署檢察官
    被      告  甲○○
                        號15.
上列被告因違反公司法等案件，經檢察官聲請以簡易判決處刑（
97 年度偵字第682號），本院認不宜逕以簡易判決處刑，改依通
常程序審理，判決如下：
    主  文
本件免訴。
    理  由
一、公訴意旨略以：被告甲○○係甲○○會計事務所負責人，於
    民國九十三年二月間，接受何明建（業經聲請簡易判決處刑
    ）委任代辦申璋工程有限公司（下稱申璋公司）負責人資本
    額一百萬元設立登記，明知申璋公司股東並未實際繳納股款
    ，竟基於犯意之聯絡，代為向謝曜駿（另案提起公訴）位在
    臺北市萬華區○○○路七十號十樓頂層之「大眾會計事務所
    」辦理虛假之驗資證明文件，先由何明建依指示開設如附表
    所示之申璋公司籌備處活期存款帳戶，銀行人員再將存摺轉
    交「大眾會計事務所」填寫提、存款單，於如附表所示之開
    戶後存款日期（即借款匯入日期）交銀行櫃檯辦理資金轉帳
    手續，自不詳帳戶轉帳存入前開公司籌備處帳戶後，旋將存
    摺帶回影印，作為股款業經股東繳納之存款證明，並製作不
    實之申璋公司存款一百萬元之股東繳納股款明細表、資產負
    債表、（會計師查核簽證）委託書及設立登記資本額查核報
    告書工作底稿，再於各項會計報表上蓋用代刻之公司及負責
    人印章，將資本額查核報告書工作底稿交給該事務所特約會
    計師楊恩賜（另案提起公訴）簽章，完成公司法第七條授權
    會計師查核簽證資本額之作業後，旋於如附表所示之資金轉
    出日期（即借款匯出日期）將該公司籌備處帳戶資金轉出至
    不詳帳戶內。嗣後「大眾會計事務所」即將上開各種報表及
    有會計師查核簽證之「存款證明」交予被告甲○○填製上開
    公司設立登記申請書，而以上開存摺影本、資產負債表及設
    立登記資本額查核報告書等申請文件，表明前開公司應收股
    款均已收足，向主管機關申請設立登記，使該管承辦公務員
    審查認為形式要件均已具備，而核准設立登記，並登載於職
    務上所掌之公司登記簿，足以生損害於經濟部中部辦公室對
    於公司資本額審核之正確性。因認被告涉犯刑法第二百十四
    條、公司法第九條第一項及商業會計法第七十一條第五款之
    罪嫌等語。
二、按案件曾經判決確定者，應諭知免訴之判決；免訴之判決，
    得不經言詞辯論為之，刑事訴訟法第三百零二條第一款、第
    三百零七條分別定有明文。
三、經查：
    （一）被告前因於九十二年十一月間，受朱樂印刷人興業股
          份有限公司負責人張峰島委任代辦朱樂公司設立登記
          事宜，明知朱樂公司股東並未實際繳納股款，竟代為
          向謝曜駿「大眾會計事務所」辦理虛假之驗資證明文
          件、再委由楊恩賜辦理會計報表簽證，被告乃與朱峰
          島、謝曜駿、楊恩賜共同基於違反公司法股款應收足
          原則、使會計報表發生不實結果且使公務員登載不實
          之犯意聯絡，先由朱峰島依指示前往臺北國際商業銀
          行（現已與永豐商業銀行合併）西門分行，開設如附
          表所示朱樂公司等籌備處活期存款帳戶，銀行人員將
          存摺轉交「大眾會計事務所」填寫提、存款單，於如
          附表所示之開戶後存款日期（即借款匯入日期）交銀
          行櫃檯辦理資金轉帳手續，自不詳帳戶分別轉帳存入
          前開公司籌備處帳戶內後，旋將存摺帶回影印，作為
          股款業經股東繳納之存款證明，並製作不實公司之存
          款證明之股東繳納股款明細表、資產負債表、會計師
          查核簽證委託書及設立登記資本額查核報告書工作底
          稿，再於各項會計報表上蓋用代刻之朱樂公司及負責
          人朱峰島之印章，將資本額查核報告書工作底稿分別
          交給該事務所特約會計師楊恩賜簽證，完成公司法第
          七條授權會計師查核簽證資本額之作業後，旋將朱樂
          公司籌備處帳戶資金轉出至不詳帳戶內。「大眾會計
          事務所」即將上開各種報表及有會計師查核簽證之「
          存款證明」交予被告甲○○填製公司設立登記申請書
          ，而以上開存摺影本、資產負債表及設立登記資本額
          查核報告書等申請文件，表明朱樂公司應收股款均已
          收足，提出上開不實文件向主管機關經濟部中部辦公
          室申請設立登記，使該管承辦公務員審查認為形式要
          件均已具備，而於同月十九日核准朱樂公司之設立登
          記，並登載於職務上所掌之公司登記資料上之違反公
          司法等案件，經臺灣臺北地方法院檢察署檢察官以九
          十七年度偵字第四八六號聲請簡易判決處刑，復經本
          院於九十七年三月三十一日，以九十七年度簡字第一
          一七三號判決有期徒刑四月，減為有期徒刑二月確定
          在案（下簡稱前案），有前揭判決書列印及臺灣高等
          法院被告前科紀錄表可按。
    （二）被告於本院審理時，對前揭九十三年二月間違反公司
          法等犯行，均坦承在卷，且供稱：我們有配合之會計
          師，遇到同類情事，會請客戶聯絡「大眾會計事務所
          」，前案與本案之情形一樣，我們處理之模式都一樣
          ，都介紹客戶找會計師，本案客戶委任我，我的處理
          係援用前案之處理方式，這方法同業間有人做過等語
          （見本院卷九十七年七月二十四日準備程序筆錄），
          足認被告於九十二年十一月間及九十三年二月間所為
          之犯行，除委任代辦設立登記之主體不同外，其餘犯
          罪手段、方法均如出一轍，是以，被告供認其係基於
          概括犯意而為之等語，非無可採。又被告經營會計事
          務所，受客戶委任代辦公司設立登記事項，屬重要業
          務之一，其受任委辦此類股東未實際繳納股款公司之
          設立登記事項時，倘被告係基於相同犯罪模式之主觀
          認知，於社會一般認知相距非長之三月，先、後連續
          為不同客戶辦理股東未實際繳納股款而以文件表明收
          受之公司設立登記，而為構成要件相同之犯行，即屬
          基於概括犯意為之，應具修正前刑法第五十六條規定
          連續犯之裁判上一罪關係。公訴意旨所稱之犯罪事實
          ，與前案經判決確定之犯罪事實，既屬時間緊接、犯
          罪構成要件相同，而為連續犯之裁判上一罪關係，則
          檢察官以：前後相去三月，時隔既遠，並非緊接，實
          難認被告係基於概括犯意為之為由，復向本院再行提
          起公訴，容有未洽；其對已判決確定之同一案件提起
          公訴，揆諸前揭說明，本院自不得為實體上之判決，
          爰不經言詞辯論，逕諭知免訴之判決。
據上論斷，應依刑事訴訟法第四百五十二條、第三百零二條第一
款、第三百零七條，判決如主文。
中    華    民    國    97    年    7    月    29    日
                      刑事第十六庭  審判長法  官 蔡守訓
                                          法  官 施添寶
                                          法  官 徐千惠
以上正本證明與原本無異。
如不服本判決，應於判決送達後10日內向本院提出上訴狀 (應抄
附繕本)。
                                          書記官 翁禎謙
中    華    民    國    97    年    7    月    29    日


司法院資訊處製作；財團法人民間司法改革基金會備份。
